臺灣臺南地方法院臺南簡易庭民事判決
111年度南小字第1540號
原      告  旺旺友聯產物保險股份有限公司

法定代理人  劉自明  
訴訟代理人  彭欣如  
            吳燕龍  
被      告  龔勝雄    住○○市○○區○○路000巷00號四樓                        之0
上列當事人間請求侵權行為損害賠償事件，經本院於民國111年 
11月8日言詞辯論終結，判決如下：
   主    文
被告應給付原告新臺幣18,467元，及自民國111年9月2日起至清
償日止，按年息百分之5計算之利息。
原告其餘之訴駁回。
訴訟費用新臺幣1,000元，由被告負擔新臺幣904元，餘由原告負
擔。
本判決原告勝訴部分得假執行。
    事實及理由
一、本件被告經合法通知，未於言詞辯論期日到場，核無民事訴
    訟法第386條各款所列情形，爰依原告之聲請，由其一造辯
    論而為判決。
二、原告起訴主張：被告於民國109年11月30日16時44分許，駕
    駛車牌號碼0000-00號，沿國道一號公路內側車道由北向南
    行駛，行至300.1公里處時，因未保持安全車距，自後追撞
    同向在前由原告所承保、訴外人黃來成所有並由黃俊傑駕駛
    之車牌號碼000-0000號自用小客車（下稱系爭小客車），致
    系爭小客車受損，被告應負全部過失責任。原告已依保險契
    約賠付系爭小客車必要修復費用新臺幣（下同）20,419元(
    含工資2,849元、零件費用17,570元)，爰依民法第184條第1
    項前段、第191條之2前段、保險法第53條第1項之規定，代
    位請求被告負損害賠償責任等語。並聲明：被告應給付原告
    20,419元，及自起訴狀繕本送達翌日起至清償日止，按年息
    百分之5計算之利息。
三、被告未於言詞辯論期日到場，亦未提出書狀作何聲明或陳述
    。
四、本院判斷之理由：
　㈠原告主張其承保系爭小客車車體險，被告於109年11月30日駕
    車沿國道一號公路南向內側車道行駛，行至臺南市仁德區之
    330.1公里處時，自後追撞同向前方之系爭小客車，造成系
    爭小客車後車身受損，原告已給付修復系爭小客車之理賠金
    之事實，業據其提出與其所述相符之國道公路警察局道路交
    通事故當事人登記聯單、道路交通事故現場圖、國道公路警
    察局道路交通事故初步分析研判表、系爭小客車行車執照、
    高都汽車股份有限公司岡山服務廠估價單暨電子發票證明聯
    、汽車險理賠計算書、賠償給付同意書等件為證（調解卷第
    15-29頁），且經本院依職權向國道公路警察局第四公路警
    察大隊新市分隊調取本件道路交通事故調查卷宗(含道路交
    通事故現場圖、道路交通事故照片黏貼紀錄表、A3類道路交
    通事故調查紀錄表)核閱無誤（調解卷第45卷光碟，經本院
    列印後附於本院卷第15-26頁）。被告已於相當時期受合法
    通知，未於言詞辯論期日到場作有利於己之陳述，亦未提出
    任何書狀或證據以供本院審酌，本院綜合上開事證，依調查
    證據之結果，堪信原告之主張為真實可採。
　㈡按因故意或過失，不法侵害他人之權利者，負損害賠償責任
    ；汽車、機車或其他非依軌道行駛之動力車輛，在使用中加
    損害於他人者，駕駛人應賠償因此所生之損害，民法第184
    條第1項前段、第191條之2前段分別定有明文。又汽車在同
    一車道行駛時，除擬超越前車外，後車與前車之間應保持隨
    時可以煞停之距離，不得任意以迫近或其他方式，迫使前車
    讓道；汽車行駛時，駕駛人應注意車前狀況及兩車並行之間
    隔，並隨時採取必要之安全措施，不得在道路上蛇行，或以
    其他危險方式駕車，道路交通安全規則第94條第1項及第3項
    亦有明定。依被告於109年11月30日接受警察製作A3類道路
    交通事故調查紀錄表時陳稱：我於109年11月30日駕車行駛
    在國道一號南向內側車道，行至300公里100公尺處時，系爭
    小客車突然減速，我就馬上踩煞車並向左閃，但仍擦撞系爭
    小客車等語(本院卷第23頁)；及系爭小客車駕駛黃俊傑於10
    9年11月30日接受警察製作之A3類道路交通事故調查紀錄表
    時陳稱：我於109年11月30日駕駛系爭小客車行駛在國道一
    號南向內側車道，因前方有移動性施工，且中線有車我無法
    變換車道，於是我減速等待，於靜止時遭後車撞上等語(本
    院卷第25頁)，可知被告駕駛自用小客車，疏未注意車前狀
    況，復未保持隨時可以煞停之距離，自後追撞系爭小客車而
    肇事；而依當時客觀情況，被告並無不能注意之情事，顯見
    被告對於防止損害之發生顯未盡相當之注意，因而撞及系爭
    小客車，致系爭小客車受損，被告就本件車禍之發生應負全
    部過失責任，甚為明確，且被告前開駕車過失行為與系爭小
    客車毀損之結果間具有相當因果關係，被告自應負損害賠償
    責任。
　㈢次按不法毀損他人之物者，被害人得請求賠償其物因毀損所
    減少之價額；而負損害賠償責任者，除法律另有規定或契約
    另有訂定外，應回復他方損害發生前之原狀，且債權人得請
    求支付回復原狀所必要之費用，以代回復原狀，民法第196
    條、第213條第1項、第3項分別定有明文。又按物被毀損時
    ，被害人除得依民法第196條請求賠償外，並不排除民法第2
    13條至第215條之適用，惟民法第196條之規定即係第213條
    之法律另有規定，請求賠償物被毀損所減少之價額，得以修
    復費用為估定之標準，但以必要者為限，如修理材料以新品
    換舊品，應予折舊（最高法院77年第9次民事庭會議決議參
    照）。經查，系爭小客車因本件交通事故受損，原告已支付
    修復費用20,419元，其中零件費17,570元、工資2,849元等
    情，業據原告提出高都汽車股份有限公司岡山服務廠估價單
    暨電子發票證明聯為證（調解卷第23-25頁），復依上開估
    價單所列維修項目與系爭小客車受損照片對照觀之，二者相
    符，原告主張其為修復系爭小客車支出20,419元，應為可採
    。又系爭小客車於109年4月出廠，此有行車執照附卷可考（
    本院卷第31頁），距本件車禍發生時即109年11月30日，已
    使用8個月，原告雖請求被告賠償全部修復費用，然系爭小
    客車毀損部分之修復，其材料之更換係以新品代替舊品，則
    計算上開材料零件之損害賠償數額時，自應扣除折舊部分始
    屬合理。而依行政院所頒固定資產耐用年數表及固定資產折
    舊率表，非運輸業用客車之耐用年數為5年，依平均法計算
    其折舊結果（即以固定資產成本減除殘價後之餘額，按固定
    資產耐用年數表規定之耐用年數平均分攤，計算折舊額），
    每年折舊率為5分之1，並參酌營利事業所得稅查核準則第95
    條第6項規定「固定資產提列折舊採用定率遞減法者，以1年
    為計算單位，其使用期間未滿1年者，按實際使用之月數相
    當於全年之比例計算之，不滿1月者，以1月計」，是原告支
    出之零件費於扣除折舊後，原告得請求15,618元【計算式：
    1.殘價＝取得成本÷（耐用年數＋1）即17,570元÷（5＋1）≒2,9
    28元，元以下4捨5入，下同；2.折舊額＝(取得成本－殘價）×
    1/（耐用年數）×（使用年數）即（17,570元－2,928元）×1/
    5×8個月≒1,952元；3.扣除折舊後價值＝（新品取得成本－折
    舊額）即17,570元－1,952元＝15,618元】，加計無需扣除折
    舊之工資2,849元，合計為18,467元(計算式：15,618元＋2,8
    49元＝18,467元)，堪認系爭小客車回復原狀之必要費用為18
    ,467元。
　㈣再按被保險人因保險人應負保險責任之損失發生，而對於第
    三人有損失賠償請求權者，保險人得於給付賠償金額後，代
    位行使被保險人對於第三人之請求權；但其所請求之數額，
    以不逾賠償金額為限，保險法第53條第1項定有明文。而損
    害賠償祗應填補被害人實際損害，保險人代位被害人請求損
    害賠償時，依保險法第53條第1項規定，如其損害額超過或
    等於保險人已給付之賠償金額，固得就其賠償之範圍，代位
    請求賠償；如其損害額小於保險人已給付之賠償金額，則保
    險人所得代位請求者，應祗以該損害額為限(最高法院100年
    度台上字第1975號判決意旨參照)。原告承保之系爭小客車
    於本件車禍發生後，原告固已為系爭小客車所有權人黃來成
    理賠修車費20,419元予高都汽車股份有限公司，然被告之駕
    車過失行為致系爭小客車實際所受損害為18,467元，已如前
    述，是原告給付之保險金雖高於18,467元，但其得代位向被
    告請求之損害賠償，自不得超過被保險人黃來成實際所受之
    損害。準此，原告得請求被告賠償系爭小客車之修復費用為
    18,467元，逾此範圍之主張，則屬無據。
　㈤末按給付無確定期限者，債務人於債權人得請求給付時，經
    其催告而未為給付，自受催告時起，負遲延責任；其經債權
    人起訴而送達訴狀，或依督促程序送達支付命令，或為其他
    相類之行為，與催告有同一之效力；遲延之債務以支付金錢
    為標的者，債權人得請求依法定利率計算之遲延利息；而應
    付利息之債務，其利率未經約定，亦無法律可據者，週年利
    率為百分之5，民法第229條第2項、第233條第1項及第203條
    分別定有明文。本件原告請求被告賠償之前開金額，係屬給
    付未有確定期限之金錢債權，其請求自民事起訴狀繕本送達
    之翌日即111年9月2日(自111年8月22日寄存送達於被告戶籍
    地之警察機關，依民事訴訟法第138條第2項規定，於111年9
    月1日發生送達效力，送達證書見調解卷第61頁)起至清償日
    止，按年息百分之5計算之利息，亦屬有據，應予准許。
五、綜上所述，被告因駕駛過失行為致系爭小客車受有損害，原
    告已履行其保險賠償義務賠付完畢。從而，原告依民法第18
    4條第1項前段、第191條之2前段、第196條及保險法第53條
    第1項之規定，請求被告給付18,467元，及自起訴狀繕本送
    達翌日即111年9月2日起至清償日止，按年息百分之5計算之
    利息，為有理由，應予准許；逾此範圍之請求，為無理由，
    應予駁回。
六、末按各當事人一部勝訴、一部敗訴者，其訴訟費用，由法院
    酌量情形，命兩造以比例分擔或命一造負擔，或命兩造各自
    負擔其支出之訴訟費用；小額事件第一審法院為訴訟費用之
    裁判時，應確定其費用額，民事訴訟法第79條、第436條之1
    9第1項分別定有明文。經核本件訴訟費用額為1,000元（即
    第一審裁判費），本院審酌兩造勝敗比例，認應由被告負擔
    其中881元，餘由原告負擔。
七、本件原告勝訴部分，係屬民事訴訟法第436條之8第1項小額
    訴訟事件所為被告敗訴之判決，依同法第436條之20規定，
    應依職權宣告假執行。
八、據上論結，本件原告之訴為一部有理由、一部無理由，判決
    如主文。　
中　　華　　民　　國　　111 　年　　11　　月　　22　　日
                  臺灣臺南地方法院臺南簡易庭
                                  法  官  張桂美
以上正本係照原本作成。
對於小額程序第一審判決之上訴，非以其違背法令為理由，不得為之。如不服本判決，應於送達後20日內，向本院提出上訴狀並表明上訴理由（須附繕本）且上訴狀內應記載表明（一）原判決所違背之法令及其具體內容；（二）依訴訟資料可認為原判決有違背法令之具體事實者。如委任律師提起上訴者，應一併繳納上訴審裁判費用。　　　　　　　　　　　　　　　　　
中　　華　　民　　國　　111 　年　　11　　月　　25　　日
                                   書記官  林彥丞